【裁判字號】    98,破抗更(一),1
【裁判日期】    980527
【裁判案由】    宣告破產
【裁判全文】
臺灣高等法院民事裁定               98年度破抗更(一)字第1號
抗  告  人  甲○○
上列抗告人因宣告破產事件，抗告人對於中華民國97年9月23日
臺灣臺北地方法院97年破字第73號所為裁定提起抗告，經最高法
院發回更為裁定，本院裁定如下：
    主  文
抗告駁回
抗告費用由抗告人負擔。
    理  由
一、按破產之目的，係透過清理之程序，將可分配之破產財團之
    財產，平均分配於各債權人，使各債權人得以平均受償，而
    未受償部分之請求權則視為消滅，是以破產之聲請，應以多
    數債權人之存在為前提，如債權人僅有一人，既與第三人無
    涉，自無聲請破產之必要（最高法院65年台抗字第325 號判
    例參照），此乃就破產程序所為目的性限縮解釋之當然結果
    。次按稅捐之徵收，優先於普通債權。土地增值稅、地價稅
    、房屋稅之徵收，優先於一切債權及抵押權。民國96年1 月
    10日修正之稅捐稽徵法第6 條第1、2項定有明文。又對於破
    產財團之財產有優先權之債權，先於他債權而受清償，優先
    權之債權有同順位者，各按其債權額之比例而受清償，破產
    法第112條規定甚明 。土地增值稅既應優先於一切債權及抵
    押權，則債務人之資產如已不足清償所欠應優先清償之土地
    增值稅，而除該稅捐債權外，同一優先順位又別無他債權人
    ，應認無多數債權人之存在，自無聲請破產之必要。否則，
    債務人之資產已不足清償土地增值稅稅捐，其他債權人更無
    受償之可能，倘予宣告破產，反而須優先支付破產財團之管
    理、分配所生之費用及破產管理人之報酬等財團費用，將使
    破產財團之財產更形減少，徒使優先債權人即稅捐機關之債
    權減少分配，而其他債權人亦無因此受分配之可能，顯與破
    產制度之本旨不合（參最高法院97年台抗字第665號裁定 ）
    。
二、本件抗告人聲請意旨略以：伊因理財失當，未注意相關稅法
    規定，致遭稅捐機關核課大筆稅賦，陷於龐大財務困境，現
    有之財產僅坐落臺北市○○區○○段1小段202地號、同段4
    小段33地號、同上小段286地號及同上小段337地號之土地4
    筆，總值新臺幣（下同）16,015,818元，而伊分別積欠債權
    人臺北縣政府稅捐稽徵處及陳泓碩之債務額依序為25,699,2
    65元及2,960,000元 ，顯已無法清償債務，爰依法聲請破產
    云云。
三、經查：
  (一)抗告人所有上開4 筆土地，依土地登記簿謄本記載，各該每
    筆土地之公告現值及申報地價分別為每平方公尺4,022元及
    1,520元，如依公告現值計算，總值為16,015,818元，有抗
    告人提出之計算表可按（見原法院卷第11-15頁）；然上開
    土地於強制執行程序中，經台灣士林地方法院囑託鑑價，因
    土地屬無路可達之山坡林地，利用程度較差，其市價為5,49
    1,192元，此有抗告人提出之博強不動產估價事務所96年7月
    21日鑑定報告1紙及相片影本在卷可按（見本院卷第10-28頁
    )。
  (二)抗告人前因利用上揭4筆土地與台北縣樹林市5筆土地交換，
    形成共有關係並同時辦理共有物分割，取巧利用共有物分割
    來規避土地增值稅，經臺北縣政府稅捐稽徵處補徵土地增值
    稅（本稅）25,475,015元（ 如加計行政救濟利息224,250元
    、滯納金3,821,250元，合計29,520,515元 ），抗告人不服
    ，提起行政救濟，經台北高等行政法院95年度訴字第2676號
    判決後，抗告人復上訴至最高行政法院審理中，尚未判決，
    此有臺北縣政府稅捐稽徵處97年11月21日北稅法字第097019
    4509號函暨98年5 月20日北稅法字第0980052764號函文在卷
    可按（見本院前審卷第60頁、及本院卷第29頁 )；另一債權
    人陳泓碩之債權額2,960,000元 ，雖以上揭土地設定抵押權
    登記，然依96年1月10日修正稅捐稽徵法第6條第2 項明文規
    定土地增值稅優先於一切債權及抵押權，且該條文修正後已
    非僅限於「自然漲價部分」，則土地增值稅所優先者應及於
    債務人之一切財產在內，而非僅限於該特定移轉之土地。因
    之：
  如抗告人於該行政爭訟程序中敗訴確定，其資產總額，不論
    是依上開4 筆土地之公告現值計算之16,015,818元，或依台
    灣士林地方法院前囑託鑑定之市價5,491,192元 ，均不足以
    清償所欠應優先受償之臺北縣政府稅捐稽徵處土地增值稅，
    則債權人陳泓碩之抵押債權顯無受償之可能；又抗告人應受
    優先清償稅款之債權人，僅臺北縣政府稅捐稽徵處一人而已
    ，別無其他同一優先順位之債權人，實質上並無多數債權人
    存在，揆諸首揭說明，即難謂有宣告破產之實益。
  若抗告人提起之上開行政爭訟將來獲得勝訴確定判決，則其
    上開土地之財產既為5,491,192元 ，而其債權人陳泓碩之債
    權額僅為2,960,000元 ，亦無不能清償所積欠之抵押債務，
    與破產法第57條規定破產須不能清償債務之要件不符。
四、綜上，原法院駁回抗告人破產之聲請，經核於法並無不合。
    抗告論旨徒以其有宣告破產實益云云，指摘原裁定不當，求
    予廢棄，非有理由。
據上論結，本件抗告為無理由，爰裁定如主文。
中    華    民    國    98    年    5     月    27    日
                    民事第十庭
                        審判長法  官  林恩山
                              法  官  陳雅玲
                              法  官  黃國忠
正本係照原本作成。
本裁定除以適用法規顯有錯誤為理由，不得再抗告。如提起再抗
告，應於收受後10日內委任律師為訴訟代理人向本院提出再抗告
狀。並繳納再抗告費新台幣１千元。
中    華    民    國    98    年    6     月    2     日
                              書記官  陳明俐


司法院資訊處製作；財團法人民間司法改革基金會備份。
